【裁判字號】    96,上訴,3331
【裁判日期】    970229
【裁判案由】    違反著作權法等
【裁判全文】
臺灣高等法院刑事判決                96年度上訴字第3331號
上  訴  人  臺灣臺北地方法院檢察署檢察官
上  訴  人
即  被  告  甲○○○事業股份有限公司
兼上代表人  丁○○
                    住台北市○○路55巷14號（
上  訴  人
即  被  告  乙○○○文化事業股份有限公司
代  表  人  戊○○
上  訴  人
即  被  告  丙○○○藝術有限公司原名大菡文化藝術有限公司
兼上代表人  己○○
                      號4樓
                    住台北市○○路55巷14號（
前列三人共同
選任辯護人  薛松雨律師
選任辯護人  王玫君律師
選任辯護人  林佳薇律師
上列上訴人因違反著作權法等案件，不服臺灣臺北地方法院94年
度訴字第1422號，中華民國96年6月29日第一審判決（起訴案號
：臺灣臺北地方法院檢察署93年度偵字第13517號），提起上訴
，本院判決如下：
    主  文
原判決關於甲○○○事業股份有限公司、乙○○○文化事業股份
有限公司、丙○○○藝術有限公司（原名大菡文化藝術有限公司
）暨丁○○、己○○部分均撤銷。
甲○○○事業股份有限公司、乙○○○文化事業股份有限公司、
丙○○○藝術有限公司（原名大菡文化藝術有限公司）暨丁○○
、己○○被訴違反著作權法部分均公訴不受理。
丁○○、己○○被訴偽造文書、違反公司法部分均無罪。
    理  由
壹、公訴不受理部分：
  一公訴意旨略以：
  (一)丁○○係甲○○○事業股份有限公司（下稱甲○○○公司）
    負責人及乙○○○文化事業股份有限公司（下稱乙○○○公
    司）實際負責人，己○○為丁○○之妻，亦為大菡文化藝術
    有限公司（下稱大菡公司）負責人，同案被告林明何則係長
    倫彩色印刷股份有限公司（下稱長倫公司）負責人（此部份
    已公訴不受理確定）。自民國八十一年起，丁○○先以甲○○○公司之名義與日商集英社股份有限公司（下稱集英社）
    、日商小學館股份有限公司（下稱小學館）簽訂漫畫著作物
    出版授權契約，代理集英社、小學館之漫畫美術著作在我國
    之翻譯、發行、販售之事務，於八十六年間則改以乙○○○
    公司之名義與集英社及小學館簽約，嗣於八十九年間，因乙○○○公司未能依約支付集英社及小學館權利金，集英社及
    小學館遂分別於九十二年三月二十五日、九十二年八月三十
    一日終止對乙○○○公司之授權契約。詎集英社及小學館終
    止上揭授權契約後，丁○○、己○○、林明何明知如附表所
    示之「棋靈王」、「迷情佳人」等漫畫美術著作係從未經集
    英社、小學館同意、授權或已終止授權予甲○○○公司、乙○○○公司翻譯、發行或販售。詎渠三人竟共同意圖營利，
    未經集英社、小學館之同意或授權，先由丁○○、己○○僱
    用不知情之打工學生，將如附表所示之漫畫翻譯改作為中文
    版本，在其上標示丁○○為「發行人」、乙○○○公司為「
    出版者」、並於部分漫畫翻譯改作物上標示「正式授權臺灣
    中文版」或「小學館獨家授權臺灣中文版」後，擅自將其中
    如附表「長倫公司查扣印刷鋁板清冊」所示之漫畫交由林明
    何經營之長倫公司，其餘則委由不知情之印刷廠商以印刷方
    式重製，而己○○則提供大菡公司臺北市○○路十七號四樓
    之辦公處所，供作置放盜版漫畫之倉庫，再由丁○○及己○○利用大菡公司門市，發行、販售前揭未經授權之中文版本
    漫畫，並將前揭盜版漫畫銷售予千富及千淞圖書有限公司（
    下稱千富公司或千淞公司，代表人黃鎮興，另為不起訴處分
    ）、通藝圖書物流中心（下稱通藝物流中心，代表人蕭延年
    ，未據告訴）、紹軒圖書有限公司（代表人蔡惠玲，另為不
    起訴處分）等廠商對外銷售前揭盜版漫畫。己○○復提供其
    所經營之大菡公司帳戶，發票，供作丁○○收受販賣上揭盜
    版書籍所得款項及銷售憑證，足以生損害於集英社及其在臺
    灣合法代理商之權益。
  (二)丁○○復明知大然伊士曼彩色印刷股份有限公司（下稱大然
    伊士曼公司）未經設立登記，竟以該公司之名義，未經著作
    財產權人集英社、小學館之同意或授權，擅自重製如附表所
    示之「可愛的死神」及「愛情指南」二本漫畫，並於該漫畫
    內頁將承印者標示為「大然伊士曼彩色印刷股份有限公司」
    ，而以未經設立公司名義營業，其所重製之漫畫則經由上述
    管道對外發行販售。
  (三)嗣分別於九十三年四月二十九日、六月一日，為法務部調查
    局臺北市調查處在臺北市○○路十八號、臺北縣土城市○○
    路三十一號、臺北市○○路十七號四樓、臺北縣三重市○○○街一八六號二樓、臺北縣泰山鄉○○路八十六巷二十一號
    、臺北縣三重市○○路○段一三○巷一號三樓、臺北市○○
    區○○街一○三、一○五號，即乙○○○公司倉庫、長倫公
    司、大菡公司、千富公司、千富公司泰山鄉倉庫、大榕國際
    股份有限公司（下稱大榕公司，代表人呂墩國，未據告訴）
    、通藝物物流中心設址處搜索，當場查獲，並扣得如附表所
    示盜版漫畫5萬6407本及印刷版1078片。另於乙○○○公司
    倉庫扣得銷貨帳證、訂購漫書傳真、乙○○○公司財務表、
    發書單、員工工作日誌、夜市營業文件各1冊，於長倫公司
    扣得遊戲王、魔偶馬戲團漫畫之封面六張、甲○○○公司等
    開立與長倫公司之貨款支票暨帳冊十一張、長倫公司向甲○○○公司之請款單五十二張、長倫公司客戶名單一張，於大
    菡公司扣得乙○○○司員工名單一張、新書出書預定表五張
    、訂貨單二冊、翻譯費單據二冊、甲○○○公司銷貨明細單
    七十一冊，於千富公司扣得客戶連絡資料四張，於千富公司
    泰山鄉倉庫扣得進銷貨資料一冊，於大榕公司扣得公司內部
    公告文件一頁，於通藝物流中心扣得客戶基本資料二冊、廠
    商付款登記簿一冊、目錄十一頁、估價單五冊等物。因認被
    告丁○○所為，係犯著作權法第91條第2項擅自重製他人著
    作、著作權法第91條之1第1項以移轉所有權方法散布他人著
    作重製物、著作權法第92條第2項之擅自改作他人著作刑法
    第210條偽造私文書罪嫌、公司法第19條第2項之罪嫌；被告
    己○○所為，係犯著作權法第91條之1第1項擅自以移轉所有
    權方式散布他人著作重製物之罪嫌；被告林明何所為，係犯
    著作權法第91條第2項擅自重製他人著作罪嫌；被告丁○○
    、林明何二人就其所涉擅自重製他人著作罪嫌，有犯意聯絡
    及行為分擔，請論以共同正犯；被告丁○○、己○○二人就
    擅自以移轉所有權方式散布他人著作重製物罪嫌部分，有犯
    意聯絡及行為分擔，亦請論以共同正犯。被告丁○○所涉上
    開重製、散布、改作他人著作、偽造私文書及違反公司法四
    罪名間有方法、結果關係，為牽連犯，請從一重處斷。又被
    告甲○○○公司負責人及被告乙○○○公司實際負責人均為
    被告丁○○，被告長倫公司負責人為被告林明何，被告大菡
    公司負責人為被告己○○，而被告丁○○、林明何、己○○
    三人均涉犯著作權法第94條第1項之罪嫌，請依著作權法第
    101條之規定，對被告甲○○○公司、乙○○○公司、長倫
    公司、大菡公司均科以著作權法第94條第1項之罰金等情。
  二按告訴乃論之罪告訴人於第一審辯論終結前得撤回其告訴，
    刑事訴訟法第238條第1項著有明文。又同法第239條規定「
    對於共犯之一人告訴或撤回告訴者，其效力及於其他共犯」
    ，另著作權法第101條第1項規定「法人之代表人、法人或自
    然人之代理人、受雇人或其他從業人員，因執行業務，犯第
    91條至第93條之罪，除依各該條規定處罰其行為人外，對該
    法人或自然人亦科各該條之罰金」。惟同條第2項規定「對
    前項行為人、法人或自然人之一方告訴或撤回告訴者，其效
    力及於他方」。本件公訴意旨指稱，丁○○、己○○、林明
    何明知如附表所示等漫畫美術著作未經告訴人之同意、授權
    或已終止同意授權，三人竟共同意圖營利，先由丁○○、己○○僱用不知情之打工學生翻譯改作為中文版本…交由同案
    被告林明何經營之長倫公司及其他不知情之印刷廠商以印刷
    方式重製，再由丁○○及己○○利用大菡公司門市發行販售
    等情，顯見被告丁○○、林明何、己○○三人間就重製行為
    有犯意聯絡及行為分擔。公訴意旨雖就被告己○○部分論以
    91 條之1第1項之散佈他人重製物罪，惟應以起訴事實為準
    ，依起訴事實所載被告己○○仍應論以著作權法第91條第2
    項之重製罪，即被告甲○○○公司、乙○○○公司及其負責
    人丁○○、大菡藝術公司及其負責人己○○與長倫公司及其
    負責人林明何間共同涉犯著作權法第91條之罪，及同法第
    101條之罪，依同法第100條之規定須告訴乃論。告訴人集英
    社及小學館於原審審理中具狀對長倫公司及其負責人林明何
    撤回告訴（見原審卷(三)第139、140頁），依上開條文規定，
    其撤回效力及於共犯丁○○、己○○，又對行為人之一方撤
    回告訴，其效力及於法人之他方。自應對被告等為公訴不受
    理之諭知。雖公訴人指被告丁○○、己○○等另涉著作權法
    第91 條之1第1項之散佈他人重製物罪，但查：被告所涉著
    作權法第91條第2項意圖銷售而擅自以重製方法侵害他人之
    著作財產及同法第91條之1第2項明知係侵害著作權之重製物
    而散佈罪，其散佈違法重製物之低度行為應為意圖銷售而違
    法重製之高度行為所吸收不另論罪，公訴人認二罪間係牽連
    關係容有誤會。則被告丁○○、己○○應論以著作權法第91
    條第2項之罪，則其等為負責人之甲○○○公司、乙○○○
    公司及大菡公司係犯著作權法第101條第1項之罪，依各該條
    之罪科各該條之罰金，並依同條第2項規定，亦應同為不受
    理之判決。公訴人指被告三公司係犯著作權法第94條第1項
    之罪亦有誤解，併為敘明。
貳、無罪部分：
  一公訴意旨略以：上揭公訴人起訴事實另認被告丁○○、己○○另犯刑法第210條偽造私文書罪、公司法第19條第2項之罪
    云云。
  二經查：
  (一)刑法第210條之偽造私文書，係以偽造、變造私文書足以生
    損害於公眾或他人為構成要件，而該條所謂偽造以無製作權
    人冒用他人名義而製作該文書為必要，若自己之文書縱令不
    應製作而製作者亦無偽造之可言（最高法院19年非字第113
    號、24年上字第5458號判例要旨參照），又公司法第19條第
    2 項之罪，係以未經設立登記公司名義經營業務或為其他法
    律行為為其構成要件。
  (二)本件扣案如附表一、二所示告訴人未授權或授權關係已終止
    或期滿之漫畫，乙○○○公司委託印刷廠印製中文版時在封
    底版權頁標示「發行人丁○○」、「出版者乙○○○公司」
    、「正式授權台灣中文版」、「小學館獨家授權台灣中文版
    」等字樣，其內容固有不實，惟其中文版漫畫封底版權頁之
    標示文字乙○○○公司為製作權人，並無冒用告訴權人集英
    社及小學館之名義製作文書之情形，與刑法第210條偽造文
    書之構成要件不符。雖認被告丁○○、己○○涉有刑法第
    210條之偽造文書罪，次查「大然伊士曼彩色印刷股份有限
    公司」於60年2月10日設立登記，嗣更名為「大然伊士曼國
    際股份有限公司」公司編號00000000號等情，業經原審法院
    向台北市商業管理處調閱公司登記案卷查核屬實（見原審卷
    外放證物卷(三)），該公司更名前後之法人人格一致。乙○○○公司使用更名前之公司名稱，究與未經公司登記不同，難
    認被告丁○○、己○○構成公司法第19條第2項之罪，此外
    復查無其他積極證據證明被告有公訴人所指之犯行，屬不能
    證明被告觸犯刑法第210條之偽造文書罪及公司法第19條第2
    項之罪。
參、綜上各節所述，公訴人所訴被告甲○○○公司、乙○○○文
    化公司、丙○○○藝術公司，及被告丁○○、己○○所涉違
    反著作權法部分，既經告訴人就共犯長倫公司、被告林明何
    撤回告訴，其效力及於共犯即本案被告丁○○、己○○，並
    依同法第101條第2項其效力另及於三家公司，原審就此部分
    未予注意而予有罪判決，自有未洽，應就此部分之被告均予
    撤銷，且查原審就公訴人所指偽造私文書部分及違反公司法
    部分與論罪部分有牽連犯之裁判上一罪而不另為無罪諭知，
    亦有未當。被告上訴指摘原判決不當為有理由，應由本院將
    被告甲○○○公司、乙○○○文化公司、丙○○○藝術公司
    暨被告丁○○、己○○部份均撤銷，並就違反著作權法部分
    為公訴不受理之判決，就偽造文書、違反公司法部分為無罪
    判決，以昭適法。
據上論斷，應依刑事訴訟法第369條第1項前段、第364條、第301
條第1項、第303條第3款，判決如主文。
本案經檢察官劉靜婉到庭執行職務。
中    華    民    國    97    年    2     月    29    日
                  刑事第八庭審判長法  官  鄭文肅
                                  法  官  張明松
                                  法  官  蔡光治
以上正本證明與原本無異。
如不服本判決，應於收受送達後十日內向本院提出上訴書狀，其
未敘述上訴之理由者並得於提起上訴後十日內向本院補提理由書
（均須按他造當事人之人數附繕本）。
                                  書記官  陳韋杉
中    華    民    國    97    年    3     月    3     日
附錄本案論罪科刑法條全文
（九十二年七月九日修正公布之）著作權法第九十四條
以犯第九十一條第一項、第二項、第九十一條之一、第九十二條
或第九十三條之罪為常業者，處一年以上七年以下有期徒刑，得
併科新臺幣三十萬元以上三百萬元以下罰金。
以犯第九十一條第三項之罪為常業者，處一年以上七年以下有期
徒刑，得併科新臺幣八十萬元以上八百萬元以下罰金
（九十二年七月九日修正公布之）著作權法第一百零一條
法人之代表人、法人或自然人之代理人、受雇人或其他從業人員
，因執行業務，犯第九十一條至第九十六條之一之罪者，除依各
該條規定處罰其行為人外，對該法人或自然人亦科各該條之罰金
。
對前項行為人、法人或自然人之一方告訴或撤回告訴者，其效力
及於他方。


司法院資訊處製作；財團法人民間司法改革基金會備份。
